【裁判字號】    96,易,3187
【裁判日期】    970111
【裁判案由】    竊盜
【裁判全文】
臺灣板橋地方法院刑事判決              96年度易字第3187號
公  訴  人  臺灣板橋地方法院檢察署檢察官
被      告  甲○○
右列被告因竊盜案件，經檢察官提起公訴（96年度偵字第7958號
號），本院判決如下：
    主  文
甲○○竊盜，處拘役肆拾日，如易科罰金，以新台幣壹仟元折算
壹日；減為拘役貳拾日，如易科罰金，以新台幣壹仟元折算壹日
。
    事  實
一、甲○○於民國96年4 月5 日12時20分許，在台北縣新莊市○
    ○路34號前由乙○○擺設販賣戒指、飾品之攤位選購飾品之
    際，竟意圖為自己不法之所有，將乙○○每只價值約新台幣
    400 元、尺寸分別為8 號、4 號之戒指各1 枚，分別配載於
    右手中指及握於手中，並趁告訴人於接聽電話之際，轉身順
    手將2 只戒指帶離攤位而得手，然於離開前述攤位約2 至3
    公尺之際，旋經乙○○發現而要求付款或返還，甲○○乃將
    上開2 枚戒指返還予乙○○後欲再離去時，經乙○○阻止，
    兩人遂發生爭執進而互為拉扯至新莊市○○街與新雅巷口處
    ，為到場之警察當場逮捕，並扣得上開2 枚戒指，兩人並均
    受有抓傷、擦裂傷等傷害（傷害部分均經撤回告訴，另據台
    灣板橋地方法院檢察署檢察官為不起訴處分）。
二、案經乙○○訴由臺北縣政府警察局新莊分局報告臺灣板橋地
    方法院檢察署檢察官偵查起訴。
    理  由
一、按被告以外之人於偵查中向檢察官所為之陳述，除顯有不可
    信之情況者外，得為證據，刑事訴訟法第159 條之1 第2項
    定有明文。查證人乙○○於偵查中向檢察官所為之言詞陳述
    ，經其以證人身分具結在卷，合於法定要件，且現階段刑事
    訴訟法規定檢察官代表國家偵查犯罪、實施公訴，依法其有
    訊問證人之權，證人且須具結，而實務運作時，偵查中檢察
    官向被告以外之人所取得之陳述，原則上均能遵守法律規定
    ，不致違法取供，其可信性極高，復查無「顯有不可信之情
    況」，依上開規定，乃屬傳聞證據之例外情形，核有證據能
    力。
二、按刑事訴訟法第159 條第1 項雖規定，被告以外之人於審判
    外之言詞或書面陳述，除法律有規定外，不得作為證據。惟
    同法第159 條之5 第1 、2 項已規定，經當事人於審判程序
    同意作為證據，法院審酌該言詞陳述或書面陳述作成時之情
    況，認為適當者，亦得為證據。當事人、代理人或辯護人於
    法院調查證據時，知有第159 條第1 項不得為證據之情形，
    而未於言詞辯論終結前聲明異議者，視為有前項之同意（指
    同條第1 項之同意作為證據），此乃第159 條第1 項所容許
    ，得作為證據之例外規定之一。經查，本案被告及檢察官於
    言詞辯論終結前，除被告對於證人乙○○於警詢及偵查中之
    陳述爭執無證據能力外，均未就所調查之其餘證據主張有刑
    事訴訟法第159 條第1 項不得為證據之情形，是本案經調查
    之證據均有證據能力，合先敘明。
三、訊據被告雖否認有竊取2 枚戒指之情，辯稱：系爭2 只戒指
    僅價值約2 、3 百元而已，伊當時看了好幾次還在考慮要不
    要買，就自己拿一個戒指載在右手中指，另外再拿了一個放
    在右手的手心，並且請告訴人於伊左手試套數個尾戒，告訴
    人當時是邊講電話邊幫忙試戴，後來尾戒拔起來之後，伊即
    走到攤位另一側挑選尾戒，最後因無適合尺寸決定不要尾戒
    ，這時乙○○問伊左手戴的那2 隻要不要，伊就將兩只戒指
    丟進桌上籃子內，並詢問價格，告訴人卻開價2000元，因告
    訴人是見到伊將戒指丟進籃子不高興，而故意開高價，所以
    伊即欲打電話叫附近的人來評理，但告訴人竟搶伊手機，伊
    才會拉她頭髮，進而雙方發生拉扯等語。然查：
  (一)被告於前揭時、地，在證人乙○○之飾品攤位前，已將1 只
    尺寸8 號之戒指戴在右手中指，另將尺寸4 號之尾戒1 枚握
    於右手手心，惟其並未詢問價格且尚未付款，即轉身離開攤
    位2 至3 公尺，經證人乙○○發現並要求付款後，被告先僅
    歸還握在手中之4 號戒指，據乙○○再次確認後，被告始將
    右手中指上猶掛有吊籤之8 號戒指返還等節，已據證人乙○
    ○在本院證述甚詳，核與其在偵查中具結證述之內容相符（
    參本院卷第23至28頁、偵查卷第46-47 頁），又證人乙○○
    與被告間並無仇怨存在，實無攀誣之理，是證人前開指訴，
    堪屬可信。
  (二)雖被告以前揭情詞置辯，然被告對於其將8 號戒、4 號戒分
    別戴在右手中指及握於手心之目的，暨雙方發生拉吵扯之原
    因，先於偵查中表示：因覺得不適合，所以將8 號、4 號戒
    指放在他所提供的籃子，後來她說了一些我聽不懂的話，我
    回來要聽清楚她說的話並準備打電話，他就搶我手機，因而
    發生拉扯等語（見偵查卷第41頁）；嗣於審理中則稱：將2
    隻戒指丟進桌上的籃子後，我詢問價格，乙○○說2 千元，
    我認為她是因為看我將戒指丟進籃子不高興，而故意開這麼
    高的價錢，我就打電話叫附近的人來評評理，這時候她就搶
    我的手機，因此我拉她的頭髮；當時4 號戒指握在手中，8
    號戒指套在中指，4 號戒指是尾戒，因為喜歡那隻尾戒所以
    才握在手中，並且請他幫我在左手試試其他的尾戒，後來將
    這2 隻都丟到籃子的目的就是要這2 只戒指，才會問價格，
    因為他開價太高，所以才不買；因為我問戒指多少錢，她說
    2 千元，我要離開，他就一直念我「奧客」之類的話，我就
    說她開的價錢實在沒道理，因此要打手機請里長來評理…當
    時並沒有離開攤子，只是從這個角落走道另一個角落，然後
    他就問我說那兩只戒指在哪，並且拿籃子給我，我就不是很
    客氣的把戒指丟回籃子，我是要買那兩個戒指，所以才問她
    價錢（本院卷第15、16、35頁），先後已有矛盾。且衡諸常
    情，被告既會要求告訴人在其左手尾指予以試套數只尾戒，
    以確認尺寸是否適合，最後又因尺寸均不適合而決定不欲購
    買已曾試套之數只尾戒，則被告握於手中之尺寸4 號戒指，
    因亦屬尾戒，何以未加以試套確認尺寸，由此顯見其應非基
    於購買之意而將該只戒指握於手中。再觀之被告與證人乙○
    ○嗣後在前揭攤位前曾發生互相拉扯，因而造成雙方均受有
    抓傷、擦裂傷之傷害事件乙節，乃被告所不否認，復有傷害
    照片可考，則被告倘認證人乙○○就2 枚戒指所開之價格不
    甚合理，其自可加以商討還價或不予購買離去即可，何需特
    意打電話找人前來評理，另證人乙○○如已開高價不欲被告
    購買該2 只戒指，又何需搶其手機阻止被告離去並與其發生
    拉扯，是被告抗辯告訴人問伊是否購買2 只戒指後，經其詢
    問價錢，乙○○竟表示要2 千元，伊認為不合理，欲打電話
    找人前來評理，對方因而搶其手機，進而發生兩人互為傷害
    事件等情，實與一般人之通常反應暨社會常情不符；反之，
    證人乙○○陳稱被告並未詢問過2 只戒指之價錢即將戒指帶
    離攤位，因其當場要求被告返還2 隻戒指，並阻止被告離去
    ，雙方始會發生拉扯乙節，則較屬合情。從而被告前揭所辯
    ，均顯係飾卸之詞，不足採信，
  (三)至被告所聲請傳訊之證人盧錦祥雖到庭證稱：事發當日有到
    新莊市○○路34號前去買水果，當時有見到被告在隔壁攤買
    東西，距離她約1 公尺，然沒有與被告打招呼，後來注意到
    被告與他人發生衝突，他們說什麼並不清楚，但有看到被告
    從攤子的一邊走到另一邊，後來她手上放東西到攤子桌上，
    兩人就開始爭執並發生拉扯，至於被告放什麼及為何為何要
    放東西在攤子桌上均不清楚，因為當時是邊挑水果，邊抬頭
    注意被告，所以才有看到上述情形等語（見本院卷宗第32-3
    4 頁），然依證人盧錦祥所述，其對被告與證人乙○○當場
    為何發生爭執乙節，業已表示並不清楚。且本件自警詢、偵
    查迄至本院第1 次期日，被告或證人乙○○均表示現場僅尚
    有1 名不知姓名致無從傳訊到庭的婦人目擊，此外已無其他
    目擊者，則倘證人盧錦祥確實於現場，又僅距離被告約1 公
    尺左右，何以被告並未發現在場熟識之證人盧錦祥，證人盧
    錦祥既在現場又為何未與被告打招呼，於被告與他人發生爭
    執、拉扯期間，亦從未出面協助或瞭解狀況，是被告於審理
    中突然表示證人盧錦祥亦為在場目睹之人，實難遽信。況被
    告已坦承：之前不知道證人盧錦祥看到當天情形，後來證人
    盧錦祥到其店內剪頭髮，問及那天為何與人吵架，伊就將當
    天情形說給證人聽，他就說他當天有看到，伊就請他來作證
    等語（本院卷第32頁），顯見證人盧錦祥之證詞已受被告之
    說詞影響，難免偏頗，自無從採為對被告有利之證據。
  (四)此外，復有卷附扣押目錄清單、贓物認領清單各1 份在卷足
    佐，本件事證已臻明確，被告犯行，堪以認定。
四、核被告所為，係犯刑法第320 條第1 項之竊盜罪。爰審酌被
    告基於一時貪念偷竊，惟所侵害之財產法益尚非重大，及其
    無前科之素行、犯罪手段、所生危害及犯後猶否認犯行之態
    度等一切情狀，量處如主文所示之刑，並諭知易科罰金之折
    算標準。又被告本件犯行之時間係在96年4 月24日以前，合
    於中華民國九十六年罪犯減刑條例第2 條第1 項第3 款之規
    定，且非同條例第3 條所定不得減刑之罪，是就其前開所犯
    之罪，併依上開減刑條例規定就其宣告刑減其二分之一刑期
    ，並諭知如易科罰金之折算標準，以示懲儆。
據上論斷，應依刑事訴訟法第299 條第1 項前段，刑法第320 條
、第41條第1 項前段，刑法施行法第1 條之1 第1 項、第2 項前
段、中華民國九十六年罪犯減刑條例第2 條第1 項第3 款、第7
條，判決如主文。
本案經檢察官江祐承到庭執行職務。
中    華    民    國      97    年    1    月    11    日
                     刑事第十一庭  法官  邱景芬
右正本證明與原本無異
如不服本判決應於送達後十日內向本院提出上訴狀
                                 書記官  曾千庭
中    華    民    國      97    年    1    月    11    日
附錄本案論罪科刑法條全文
中華民國刑法第320條
（普通竊盜罪、竊佔罪）
意圖為自己或第三人不法之所有，而竊取他人之動產者，為竊盜
罪，處5年以下有期徒刑、拘役或5百元以下罰金。
意圖為自己或第三人不法之利益，而竊佔他人之不動產者，依前
項之規定處斷。
前二項之未遂犯罰之。


司法院資訊處製作；財團法人民間司法改革基金會備份。
